臺灣基隆地方法院刑事判決　　　　　　　 99年度訴字第909號
公　訴　人　臺灣基隆地方法院檢察署檢察官
被　　　告　鄧楚強
選任辯護人　楊思勤律師
上列被告因違反毒品危害防制條例案件，經檢察官提起公訴（99
年度偵字第3938號），本院判決如下：
    主  文
鄧楚強販賣第一級毒品，處有期徒刑拾伍年陸月：未扣案之販賣
第一級毒品所得之財物新台幣貳仟元，沒收之，如全部或一部不
能沒收時，以其財產抵償之。
    事  實
一、鄧楚強明知海洛因為毒品危害防制條例列管之第一級毒品，
    依法不得販賣及持有，竟於民國99年6 月6 日晚間10時52分
    及11時6 分許，以其使用門號0000000000號行動電話，與林
    堯達使用門號0000000000號行動電話聯絡，林堯達表示欲向
    鄧楚強購買毛重約0.65公克之第一級毒品海洛因，鄧楚強同
    意後，即於同日晚間11時15分許，在基隆市安樂區大武崙國
    揚大地社區前，以新台幣（下同）2,000 元之價格，販賣毛
    重約0.65公克之第一級毒品海洛因予林堯達，嗣經警依據通
    訊監察結果循線查獲。
二、案經新北市政府警察局金山分局報請臺灣基隆地方法院檢察
    署檢察官偵查起訴。
    理  由
壹、證據能力部分
一、按被告以外之人於偵查中向檢察官所為之陳述，除顯有不可
    信之情況者外，得為證據，刑事訴訟法第159 條之1 第2 項
    定有明文。又現階段刑事訴訟法規定檢察官代表國家偵查犯
    罪、實施公訴，依法其有訊問被告、證人及鑑定人之權，證
    人、鑑定人且須具結，而實務運作時，偵查中檢察官向被告
    以外之人所取得之陳述，原則上均能遵守法律規定，不致違
    法取供，其可信性極高，故刑事訴訟法第159 條之1 第2 項
    明定被告以外之人於偵查中向檢察官所為陳述，除顯有不可
    信之情況者外，得為證據，故被告等當事人、代理人、辯護
    人、輔佐人若主張其顯有不可信之情形者，本乎當事人主導
    證據調查原則，自應負舉證責任，否則，被告以外之人向檢
    察官所為之陳述，毋庸另為證明，即得作為認定被告犯罪之
    證據；至於該項所謂「顯有不可信性」，係指其不可信之情
    形，甚為顯著了然者，固非以絕對不須經過調查程序為條件
    ，然須從卷證本身，綜合訊問時之外部情況，為形式上之觀
    察或調查，即可發現，無待進一步為實質調查之情形而言，
    亦係指陳述是否出於供述者之真意、有無違法取供情事之信
    用性而言，故應就偵查或調查筆錄製作之原因、過程及其功
    能等加以觀察其信用性，據以判斷該傳聞證據是否有顯不可
    信之情況，並非對其陳述內容之「證明力」如何加以論斷，
    二者之層次有別，不容混淆。又按詰問權係指訴訟上當事人
    有在審判庭輪流盤問證人，以求發現真實，辨明供述證據真
    偽之權利，此與證據能力係指符合法律所規定之證據適格，
    而得成為證明犯罪事實存在與否之證據資格，性質上並非相
    同，偵查中檢察官為蒐集被告犯罪證據，訊問證人旨在確認
    被告嫌疑之有無及內容，與審判期日透過當事人之攻防，調
    查證人以認定事實之性質及目的，尚屬有別；偵查中訊問證
    人，法無明文必須傳喚被告使之得以在場，刑事訴訟法第
    248 條第1 項前段雖規定：「如被告在場者，被告得親自詰
    問」，事實上亦難期被告有於偵查中行使詰問權之機會，此
    項未經被告詰問之被告以外之人於偵查中向檢察官所為之陳
    述，依刑事訴訟法第159 條第1 項、第159 條之1 第2 項之
    規定，除顯有不可信之情況外，原則上得為證據；此即為傳
    聞法則之例外，並非謂檢察官在偵查中所為訊問證人之程序
    ，須給予被告或其辯護人對該證人行使反對詰問權者，始有
    證據能力，而依刑事訴訟法第159 條之1 第2 項之規定，原
    則上屬於法律規定為有證據能力之傳聞證據，於例外顯有不
    可信之情況，始否定其得為證據，是得為證據之被告以外之
    人於偵查中所為之陳述，倘被告於審判中未捨棄其詰問權，
    因其先前之陳述未經被告詰問，應認屬於未經合法調查之證
    據，並非無證據能力，而應禁止證據之使用，且此項詰問權
    之欠缺，非不得於審判中由被告行使以補正，而完足為經合
    法調查之證據，此項未經被告詰問之被告以外之人於偵查中
    向檢察官所為之陳述，被告於審判中亦非不得放棄對原供述
    人之反對詰問權，刑事訴訟法第288 條第2 項前段規定：「
    審判長對於準備程序中當事人不爭執之被告以外之人之陳述
    ，得僅以宣讀或告以要旨代之」，即明斯旨（刑事訴訟法第
    159 條之1 第2 項之立法理由及最高法院94年度台上字第
    629 號、96年度台上字第1870、3923、5684號、99年度台上
    字第7901號判決意旨參照）。經查，證人林堯達於偵查中向
    檢察官所為之陳述，業經具結，且自筆錄內容觀之，並無不
    正取供之情事，即就卷證形式上觀察，尚無一望即知之顯不
    可信之情形，又被告鄧楚強及辯護人復未指出並證明證人林
    堯達之證述有何顯不可信之情況，依刑事訴訟法第159 條之
    1 第2 項之規定，自有證據能力；另證人林堯達於本院審理
    中，業經被告及辯護人踐行對質詰問之程序，即屬合法調查
    之證據，自得作為本案判決之證據。
二、次按通訊監察錄音之譯文，僅屬依據監聽錄音結果予以翻譯
    之文字，固具文書證據之外觀，但實際上仍應認監聽所得之
    錄音帶或光碟，始屬調查犯罪所得之證物，此乃刑事訴訟法
    第165 條之1 第2 項所稱之證物，如其蒐證程序合法，並經
    合法調查，自具證據能力，故檢察官如提出通訊監察錄音之
    譯文為其證據方法，實乃以其監聽所得之錄音帶或光碟，為
    調查犯罪所得之證物，法院本應依刑事訴訟法第165 條之1
    所列之方法調查，以判斷該錄音帶或光碟是否與通訊監察錄
    音之譯文相符，而監聽錄音製作之譯文，雖通常為偵查犯罪
    機關單方面製作，然若被告或訴訟關係人對其真實性並無爭
    執，經法院於審判期日提示譯文供當事人辨認、表示意見並
    為辯論者，程序自屬適法（最高法院95年度台上字第295 號
    、94年度台上字第4665號判決可資參照）。本件警方對於相
    關行動電話施以通訊監察，事前均經本院依法核發通訊監察
    書，此有通訊監察書及電話附表在卷可參（見臺灣基隆地方
    法院檢察署99年度偵字第3938號偵查卷第14、15頁），程序
    未見違法情事，又上開偵查卷第40頁所附警方依通訊監察錄
    音所製作之譯文，經本院提示予被告及辯護人，其等對於譯
    文之真實性並無爭執，依上開說明，該通訊監察譯文應有證
    據能力。
貳、事實認定部分
    訊據被告固坦承其曾於99年6 月6 日晚間，與林堯達通話聯
    絡買賣第一級毒品海洛因之事宜，且其與林堯達通話後，確
    見面完成買賣海洛因之交易等情，惟矢口否認有何販賣第一
    級毒品之犯行，辯稱其於99年6 月6 日晚間與林堯達通話及
    見面，係其向林堯達購買海洛因，非其販賣海洛因予林堯達
    云云，經查：
一、證人林堯達於偵查及本院審理時均具結證稱因其與友人「凱
    哥」欲施用海洛因，其於99年6 月6 日晚間10時52分及11時
    6 分許，以其使用門號0000000000號行動電話撥打被告使用
    門號0000000000號行動電話，其在電話中表示欲向被告購買
    毛重約0.65公克之海洛因，其係以「女人」代稱海洛因，並
    以「8 西」指購買海洛因之數量為毛重約0.65公克，其原與
    被告相約在被告住處樓下見面，然因被告尚未返回住處，其
    即與被告改約在國揚大地社區前見面，被告於當日晚間11時
    15分許，以2,000 元之價格，販賣毛重約0.65公克之海洛因
    予其等情（見前開偵查卷第30、38頁，本院審判筆錄第8 、
    9 、11頁），被告亦陳稱其於99年6 月6 日晚間10時52分及
    11時6 分許，以前開行動電話與林堯達聯絡之目的為買賣海
    洛因，且其等係以「女人」作為海洛因之代稱，其等於上開
    時間通話後，確完成海洛因之交易等情（見本院準備程序筆
    錄第2 頁），足徵證人林堯達前揭所述應非虛妄；又林堯達
    於99年6 月6 日晚間10時52分許，以其使用門號0000000000
    號行動電話撥打被告使用門號0000000000號行動電話，林堯
    達詢問：「你那邊有女人嗎？」被告答稱「有阿」，林堯達
    遂稱「我要8 西啦，我阿兄現在很難過，快點快點」，之後
    被告即與林堯達相約見面地點，此有通訊監察譯文在卷可參
    （見前開偵查卷第40頁），並經本院當庭勘驗通訊監察錄音
    屬實（見本院準備程序筆錄第4 頁），而上開通訊監察譯文
    為被告與林堯達之對話內容一節，業經被告與證人林堯達確
    認無誤（見前開偵查卷第37頁反面、第38頁，本院準備程序
    筆錄第4 頁、審判筆錄第11頁），且上開通訊監察譯文核與
    林堯達前開證述之內容相符，亦足信證人林堯達前開所述應
    屬可信。至於被告雖辯稱其與友人於99年5 月底曾合資向林
    堯達購買海洛因，因林堯達遲未現身完成交易，其與友人即
    以電話向林堯達表示要打林堯達，其懷疑林堯達因此懷恨在
    心，始對其為販賣毒品之不實指述等情（見本院準備程序筆
    錄第2 頁），然證人林堯達證稱被告未曾因向其購買毒品未
    果而揚言對其毆打等語（見本院審判筆錄第11頁），則被告
    上開所辯是否可信，即非無疑；又被告陳稱其揚言對林堯達
    不利後，並未實際毆打林堯達，且其於99年6 月間曾向林堯
    達購買毒品等情（見本院準備程序筆錄第2 頁），足見被告
    未實際毆打林堯達，且若林堯達確因不滿被告揚言對其不利
    而懷恨在心，衡情，林堯達應無再與被告聯絡或見面之理，
    惟被告於99年6 月間已與林堯達聯絡，並於99年6 月6 日晚
    間與林堯達見面，且自前開通話監察譯文之內容觀之，被告
    與林堯達間亦無言語衝突之情形，顯與前述不符，故被告辯
    稱林堯達因上情懷恨在心，始對其為販賣毒品之不實指述等
    情，即非可採。
二、被告雖辯稱上開通話之目的，係其向林堯達購買海洛因，非
    其販賣海洛因予林堯達，且警方前後提供之通訊監察錄音內
    容不符，先後製作2 份通訊監察譯文之內容亦不相同，無從
    證明其犯罪云云，然查：
（一）被告於警詢及偵查之初雖辯稱其於99年6 月6 日晚間10時
      52分及11時6 分許，與林堯達通話之目的，係其向林堯達
      購買海洛因等情（見前開偵查卷第6 、31頁），然經警依
      據通訊監察錄音之內容逐字繕打，製作上開偵查卷第40頁
      所附譯文，並由檢察官於偵查中提示該譯文供被告閱覽後
      ，被告即改稱其於99年6 月6 日晚間與林堯達通話時，其
      因施用毒品而精神狀況不佳，不記得其在電話中為何等言
      詞表示等情（見前開偵查卷第37頁反面），足見被告前後
      所辯不一，是難逕認被告所持辯解為有據。又依據前述通
      訊監察譯文之內容觀之，係由林堯達主動撥打電話予被告
      ，並詢問被告有無以「女人」代稱之海洛因，經被告為肯
      定答覆後，林堯達即稱「我要8 西啦」，足徵林堯達係向
      被告提出購買海洛因之要約，而非被告向林堯達購買海洛
      因；況林堯達於電話中多次向被告表示「我阿兄很難過」
      ，並催促被告，顯與毒癮發作者急需購買毒品施用以滿足
      毒癮之情形相符，亦見林堯達撥打電話予被告之目的，係
      林堯達方有施用毒品之需求，遂向被告購買海洛因，至於
      辯護人辯稱林堯達詢問被告「你那邊有女人嗎」係為向被
      告兜售海洛因等情，顯與前開通訊監察譯文之內容不符，
      非屬有據。
（二）另被告辯稱警方前後提供2 份內容不同之通訊監察錄音，
      且前開偵查卷第22頁及第40頁所附通訊監察譯文之內容不
      同，依該偵查卷第22頁所附通訊監察譯文之內容，可知其
      與林堯達通話之目的，係其向林堯達購買海洛因等情，上
      開偵查卷第22頁及第40頁所附通訊監察譯文顯示之通話時
      間均為99年6 月6 日晚間10時52分及11時6 分，而此2 份
      譯文之內容固非屬一致，惟證人即新北市政府警察局金山
      分局偵查隊偵查佐陶志明於本院審理時證稱上開偵查卷第
      22頁及第40頁所附譯文均由其製作，其係依據同一份通訊
      監察錄音之內容製作該2 份譯文，但其製作上開偵查卷第
      22頁所附譯文時，誤將2 名通話者之部分通話內容相互錯
      置，經檢察官於偵查中要求其重新確認譯文內容後，其即
      依通訊監察之錄音內容逐字繕打，製作上開偵查卷第40頁
      所附之譯文，非如被告所述前後有2 份內容不同之通訊監
      察錄音等情（見本院審判筆錄第4 至7 頁），足見被告上
      開所辯難謂有據；又經本院勘驗警方提供之通訊監察錄音
      後，勘驗結果為錄音內容與上開偵查卷第40頁所附譯文相
      符（見本院準備程序筆錄第4 頁），足信該偵查卷第40頁
      所附譯文之內容即屬正確，而自上開偵查卷第22頁及第40
      頁所附之通訊監察譯文內容觀之，除該偵查卷第22頁所附
      譯文之內容較為簡略外，互核2 份譯文之內容相符，第22
      頁譯文僅將原應屬通話方A （即林堯達）或B （即被告）
      之部分通話內容，錯置於對方之通話內容中，堪信證人陶
      志明證稱前開偵查卷第22頁及第40頁所附譯文係依據同一
      份錄音內容製作完成，其中第22頁所附譯文之內容僅將通
      話者之通話內容相互錯置等情，應屬可採，是被告辯稱前
      後共有2 份通訊監察錄音等情，即非有據。再者，上開偵
      查卷第40頁所附譯文之內容，業經本院當庭勘驗錄音無誤
      ，被告亦坦承該譯文所示內容確係其於99年6 月6 日晚間
      與林堯達之通話內容等情，均如前述，是本院自得依據上
      開偵查卷第40頁所附之譯文認定事實，縱使警方曾提供本
      院勘驗之錄音以外之其他錄音供被告確認，亦與被告所涉
      本件犯行無涉，故被告欲以上詞解免罪責，即非足採。至
      於辯護人雖指前開偵查卷第40頁所附譯文之部分內容與錄
      音有所出入等情，然本院已當庭勘驗通訊監察錄音屬實，
      並據被告確認該譯文之內容即為其與林堯達通話之內容，
      業於前述，況辯護人所指與錄音內容有所出入之部分譯文
      ，非屬被告與林堯達通話之重要部分，自無礙於前揭事實
      之認定。
（三）被告於偵查中固辯稱其於99年6 月6 日晚間10時52分及11
      時6 分許，與林堯達通話時，其因施用毒品而精神狀況不
      佳，不記得其在電話中為何等言詞等情（見前開偵查卷第
      37頁反面），惟林堯達於99年6 月6 日晚間10時52分許，
      撥打電話予被告時，林堯達以「你那邊有女人嗎」、「我
      要8 西啦」等語，向被告表示欲購買毛重約0.65公克之海
      洛因後，被告隨即詢問林堯達現在何處，並向林堯達說明
      其所在位置，此有通訊監察譯文在卷供參（見前開偵查卷
      第40頁），可見被告明瞭林堯達所稱「女人」、「8 西」
      等代號之意，且知林堯達撥打電話之目的即係向其購買海
      洛因，遂與林堯達相約交易地點，而被告於通話過程中，
      亦無答非所問之情形，足認當時被告之意識應屬清醒；又
      被告於同日晚間11時6 分許，與林堯達通話時，被告自稱
      在騎機車，當時被告方有吵雜之背景聲音，可知被告於通
      話時應係在室外等情，有通訊監察譯文可參（見前開偵查
      卷第40頁），並經本院當庭勘驗屬實（見本院準備程序筆
      錄第4 頁），另參以被告自承其於同日晚間11時6 分許，
      與林堯達通話後，其即騎車前往指定地點與林堯達見面等
      情（見本院準備程序筆錄第2 頁），堪信被告於當日晚間
      11時6 分許，與林堯達通話時，被告確係騎車前往約定地
      點，因被告尚得以自行駕車，佐以前述被告陳稱其與林堯
      達通話後，確見面完成買賣海洛因之交易等情，亦足認當
      時被告之精神狀況應屬良好，是被告所持首揭辯解即非可
      信。
三、綜上，被告於99年6 月6 日晚間10時52分及11時6 分許，以
    電話與林堯達聯絡買賣海洛因之事宜後，於同日晚間11時15
    分許，在前述地點，以2,000 元之價格，販賣毛重約0.65公
    克之海洛因予林堯達等情，業據證人林堯達證述明確，復有
    前開偵查卷第40頁所附之通訊監察譯文可稽，堪以認定；至
    於被告所持上開辯解，與譯文之內容顯非相符，均非堪採，
    故本件事證明確，被告之犯行應堪認定。
、法律適用方面
一、按海洛因為毒品危害防制條例第2 條第2 項第1 款所列管之
    第一級毒品，被告於上開時、地，販賣海洛因予林堯達，係
    犯毒品危害防制條例第4 條第1 項之販賣第一級毒品罪。被
    告持有第一級毒品海洛因之低度行為，為販賣第一級毒品之
    高度行為所吸收，不另論罪。
二、次按犯罪之情狀顯可憫恕，認科以最低度刑仍嫌過重者，得
    酌量減輕其刑，刑法第59條定有明文。本件被告係犯販賣第
    一級毒品罪，該罪之法定刑為死刑或無期徒刑，因被告販賣
    毒品之數量非屬鉅量，所得不法利益之數額亦非鉅額，是認
    對於其所為犯行，宣告法定最低度之刑，猶嫌過重，爰依刑
    法第59條之規定，減輕其刑。
三、爰審酌被告為圖賺取不法利得，竟販賣第一級毒品，增加海
    洛因在社會流通之危險性，對於國民健康及社會秩序之危害
    非微，且其於警詢、偵查及本院審理時均矢口否認犯行，難
    認有悔悟之心，惟被告販賣毒品之數量非鉅，且其前未經法
    院判處刑責等一切情狀，量處如主文所示之刑。
四、末按犯毒品危害防制條例第4 條至第9 條之罪者，其供犯罪
    所用或因犯罪所得之財物，均沒收之，如全部或一部不能沒
    收時，追徵其價額或以其財產抵償之，毒品危害防制條例第
    19條第1 項定有明文；又因毒品危害防制條例第19條第1 項
    係採義務沒收主義，故犯罪所得之對價，不問其中成本若干
    ，利潤多少，均應全部諭知沒收，且該條所稱「追徵其價額
    」者，必限於所沒收之物為金錢以外之其他財物而無法沒收
    時，始應追徵其價額，使其繳納與原物相當之價額，如所得
    財物為金錢而無法沒收時，應以其財產抵償之，而不發生追
    徵價額之問題（最高法院93年度台上字第2743號、95年度台
    上字第3133號判決意旨參照）。本件被告係以2,000 元之價
    格，販賣第一級毒品予林堯達，是就被告因本件犯行所得之
    財物，即應依毒品危害防制條例第19條第1 項之規定，宣告
    沒收，復因犯罪所得之財物未據扣案，如全部或一部不能沒
    收時，應負以財產抵償之責任。
據上論斷，應依刑事訴訟法第299 條第1 項前段，毒品危害防制
條例第4 條第1 項、第19條第1 項，刑法第11條前段、第59條，
判決如主文。
本案經檢察官周懷廉到庭執行職務。
中    華    民    國   100    年    1     月    10    日
                  刑事第三庭審判長法    官  陳志祥
                                  法    官  黃梅淑
                                  法    官  邰婉玲
以上正本證明與原本無異。
如不服本判決應於收受送達後10日內向本院提出上訴書狀，並應
敘述具體理由；其未敘述上訴理由者，應於上訴期間屆滿後20日
內向本院補提理由書（均須按他造當事人之人數附繕本）「切勿
逕送上級法院」。
中    華    民    國   100    年    1     月    10    日
                                  書 記 官  蘇鈺婷
附錄論罪法條：
毒品危害防制條例第4 條第1 項。
製造、運輸、販賣第一級毒品者，處死刑或無期徒刑；處無期徒
刑者，得併科新臺幣 2 千萬元以下罰金。